臺灣高等法院臺南分院刑事判決
111年度上訴字第116號
上  訴  人  
即  被  告  曾珍和


選任辯護人  賴鴻鳴律師
            陳妍蓁律師
            陳思紐律師
上列上訴人因違反槍砲彈藥刀械管制條例等案件，不服臺灣臺南
地方法院110年度訴字第434號中華民國110年11月18日第一審判
決（起訴案號：臺灣臺南地方檢察署110年度偵字第641號），提
起上訴，本院判決如下：
    主  文
原判決關於犯恐嚇危害安全罪所處之刑及其應執行刑，均撤銷。
曾珍和犯恐嚇危害安全罪，處有期徒刑拾月。
其他上訴駁回（原判決關於犯非法寄藏制式手槍罪所處之刑)。
曾珍和上開撤銷改判及上訴駁回部分所處之刑，應執行有期徒刑
陸年。
    理  由
壹、程序事項：
一、按刑事訴訟法第348條規定於民國110年6月16日公布，同年
    月18日生效施行，而本案係於111年1月4日繫屬本院，並非
    刑事訴訟法施行法第7之13條所規定仍適用修正前規定之案
    件，故應適用修正後刑事訴訟法第348條之規定，先予說明
    。又修正後刑事訴訟法第348條第3項規定：「上訴得明示僅
    就判決之刑、沒收或保安處分一部為之」。
二、查本件被告曾珍和上訴意旨，係認其業已與被害人陳財居、
    陳增澤成立和解，原審量刑過重，並於本院審判期日陳明僅
    對量刑部分上訴（見本院卷第116頁)，且對於原判決（如附
    件）認定之犯罪事實及所引用之證據及理由、罪名及沒收均
    同意，並無不服，檢察官、被告及辯護人並均同意本院依照
    原審所判決之犯罪事實、證據、理由、引用法條、罪名及沒
    收為基礎，僅調查量刑證據及就刑度辯論（見本院卷第116-
    117頁）。依據前述規定，本院僅就原判決量刑妥適與否進
    行審理，至於原判決其他部分（含原判決認定之犯罪事實、
    罪名及沒收），則非本院審理範圍，先予指明。　　
貳、上訴論斷之理由：
一、被告上訴意旨主張：關於恐嚇危害安全罪部分，被告於原審
    判決後業已與被害人陳財居、陳增澤成立和解，此為原審判
    決未及斟酌之處，且該二被害人均求法院給予被告從輕量刑
    之機會；關於非法寄藏制式手槍罪部分，原審係認上開二罪
    應予分論併罰，惟就上開二罪量刑時又謂：「本件被告在本
    案之前縱未持以犯罪，但寄藏持有槍、彈等物，極易對他人
    生命、身體造成傷害，嚴重危害社會治安，況被告係持扣案
    槍、彈至他人住處開槍恐嚇，所生危害甚大，犯罪情節自非
    屬輕微，要無可憫之處。」(下稱量刑不當指摘事由)，似於
    量處非法寄藏制式手槍罪之刑度時，將應分論併罰之恐嚇危
    害安全罪納入量刑因子，與前開將二罪分論併罰之論罪理由
    有所矛盾，且對於被告持槍恐嚇他人之犯罪事實，亦有重複
    評價之嫌；又被告全身罹患慢性病，原審量刑過重，請求從
    輕量刑等語。
二、其他刑之減輕事由：
㈠、警方在被告打電話投案前，依證人陳增澤之指認，已知悉被
    告為本案開槍之嫌疑人，有偵查佐魏良智110年5月20日出具
    之報告（見原審卷第67頁）在卷可按，核與自首之要件不符
    ，不能依刑法第62條前段及槍砲彈藥刀械管制條例第18條第
    1項前段減輕其刑。
㈡、按刑法第59條之酌量減輕其刑，係指裁判者審酌第57條各款
    所列事項及其他一切與犯罪有關情狀之結果，必於犯罪之情
    狀有其特殊之原因與環境，在客觀上足以引起一般同情，認
    為即使宣告法定最低度刑期猶嫌過重者，始足當之。再者，
    行為人犯罪情狀是否可憫恕，為使審判者之主觀判斷具有客
    觀妥當性，其程度應達「可憫恕之情狀較為明顯」之標準（
    最高法院45年台上字第1165號、51年台上字第899號判例，
    刑法第59條於94年2月2日修正之立法理由參照）。查槍枝係
    具有高度殺傷力之武器，故法律明文禁止製造、販賣、寄藏
    、持有，課以重刑，以維護社會治安。且政府鑑於近來國內
    槍枝氾濫，嚴重危害社會治安，立法院因而一再修法加重刑
    責，槍砲彈藥刀械管制條例第7條第4項之罪之法定本刑為5
    年以上有期徒刑，併科新臺幣1千萬元以下罰金，此乃立法
    者於立法時於評價行為人若單純觸犯該罪後所定之刑度，並
    未結合他罪。行為人非法寄藏持有具殺傷力槍枝後另行起意
    而犯他罪，自應另外予以評價，與其所犯之非法寄藏持有具
    殺傷力槍枝罪無涉。若被告非法寄藏持有具殺傷力槍枝後因
    未另犯他罪，即可認為在客觀上已足引起一般同情，無異架
    空立法者所定之法定刑。故本件被告在本案之前縱未持以犯
    罪，但寄藏持有槍、彈等物，極易對他人生命、身體造成傷
    害，嚴重危害社會治安，況被告係持扣案槍、彈至他人住處
    開槍恐嚇，所生危害甚大，犯罪情節自非屬輕微，要無可憫
    之處。復衡酌槍砲彈藥刀械管制條例之目的，係為防制槍枝
    、子彈危害，維護國內治安，倘遽予憫恕被告並減輕其刑，
    對被告個人難收改過遷善之效，無法達到刑罰特別預防之目
    的。是就被告本案犯罪之客觀情狀及主觀惡性，其非法寄藏
    持有槍、彈，顯然並無任何不得已之特殊原因、環境或需求
    ，亦無倘宣告法定最低度刑期猶嫌過重、客觀上引起一般同
    情之情事，要無刑法第59條適用之餘地。
三、量刑撤銷改判(即原判決關於犯恐嚇危害安全罪所處之刑及
    其應執行刑部分）之理由：
㈠、原判決以被告罪證明確，因而予以論罪科刑，固非無見。惟
    查：被告於原審判決後，關於其所犯恐嚇危害安全罪部分，
    已於110年12月間與被害人陳財居、陳增澤成立和解，約定
    被告向陳財居、陳增澤致歉，陳財居、陳增澤則同意原諒被
    告不再追究其責任，因雙方已和解且被告深具悔意，陳財居
    、陳增澤請求法院給予被告從輕量刑之機會等情，有110年1
    2月之和解書2份(見本院卷第17、19頁)在卷可稽，並據被害
    人陳財居、陳增澤供明在卷（見本院卷第94頁)。原審未及
    審酌上情，因而就原判決關於被告犯恐嚇危害安全罪部分，
    量處被告有期徒刑1年，及定應執行有期徒刑6年4月，所為
    刑之量定，稍嫌過重，容有未洽。被告上訴意旨，據此認為
    此等部分原審量刑不當，為有理由，原審量刑既有違誤，自
    屬難以維持，自應由本院將原判決關於被告犯恐嚇危害安全
    罪所處之刑及其應執行刑部分，予以撤銷改判，期臻妥適。
㈡、量刑：
　　爰審酌被告因不認同其女與陳財居交往，與陳財居口角衝突
    ，即率爾持槍至陳財居住處恐嚇，對被害人陳財居、陳增澤
    及其家人所造成之威嚇性與內心恐懼，顯非一般以口頭或持
    其他物件（如木棍、鐵條或堅硬物品）為恐嚇行為所可比擬
    ，嚴重危害社會治安，所為惡性匪淺，應予嚴懲，惟念其犯
    後坦承犯行，態度尚稱良好，已於110年12月間與陳財居、
    陳增澤成立和解，約定被告向陳財居、陳增澤致歉，陳財居
    、陳增澤則同意原諒被告不再追究其責任，因雙方已和解且
    被告深具悔意，陳財居、陳增澤請求法院給予被告從輕量刑
    之機會，詳如前述，及兼衡被告自陳○○畢業之智識程度，已
    婚，有一個女兒，與太太同住，無業，經濟來源靠太太負責
    （見原審第225頁），及被告罹患狹心症、高血壓、腰椎椎
    間盤突出、腦中風左則癱瘓、心臟冠狀動脈疾病、頸椎神經
    壓迫、腰胝椎關節退化、頸椎關節退化等疾病，並領有中華
    民國身心障礙證明(見警卷第37頁)之家庭生活狀況，並有被
    告之診斷證明書（見偵卷第21-23頁；原審卷第89、112之9
    、145頁；本院卷第21-27頁）在卷可稽，暨衡酌被告之品行
    、犯罪之動機、目的、手段、犯罪所生之危險等一切情狀，
    就被告所犯恐嚇危害安全罪，量處如主文欄第2項所示之刑
    ，以示懲儆。再者，經考量被告本案所犯恐嚇危害安全罪、
    非法寄藏制式手槍罪2罪之犯罪時間、犯罪之同質性以及定
    應執行刑之限制加重原則，兼顧刑罰衡平之要求及矯正受刑
    人之目的，及上開2罪侵害之法益不同，犯罪類型及手法亦
    不相同，且被告係長期寄藏本案槍、彈後，嗣始持之犯恐嚇
    危害安全罪，各罪不具高度重複性，各罪之獨立性較高，且
    被告透過各罪所顯示之人格亦不相同等情，爰與後述上訴駁
    回所宣告之刑，定其應執行刑為有期徒刑6年，以示懲儆。
四、量刑上訴駁回(即原判決關於犯非法寄藏制式手槍罪所處之
    刑部分)之理由：
㈠、按量刑輕重，係屬事實審法院得依職權自由裁量之事項，苟
    已斟酌刑法第57條各款所列情狀而未逾越法定刑度，不得遽
    指為違法；刑罰之量定，固屬法院自由裁量之職權行使，但
    仍應審酌刑法第57條所列各款事由及一切情狀，為酌量輕重
    之標準，並非漫無限制。在同一犯罪事實與情節，如別無其
    他加重或減輕之原因，下級審法院量定之刑，亦無過重或失
    輕之不當情形，則上級審法院對下級審法院之職權行使，原
    則上應予尊重（最高法院72年台上字第6696號判決先例、85
    年度台上字第2446號判決要旨參照）。
㈡、查本件原審量刑時，已審酌被告明知槍砲、彈藥均屬管制物
    品，存在高度之危險性，對社會治安造成危害甚鉅，極易傷
    及人身安全或剝奪人命，竟仍寄藏而持有本件扣案具殺傷力
    之制式手槍、子彈，增加槍、彈流通之危險，主觀惡性不輕
    ，惟念其犯後坦承犯行，態度尚稱良好，兼衡被告寄藏持有
    本案槍、彈之數量、期間，素行，暨其陳明之智識程度、家
    庭經濟生活狀況（見原審卷第225頁被告供述、第86至88頁
    書狀陳述、卷附被告診斷證明書）等一切情狀，就被告所犯
    非法寄藏制式手槍罪，量處被告有期徒刑5年6月，併科罰金
    新臺幣8萬元，所處併科罰金部分，並諭知易服勞役之折算
    標準。是原審就被告之量刑已依刑法第57條所定多款科刑輕
    重之標準，於法定刑度範圍內，詳予考量審酌而為刑之量定
    ，並已審酌被告罹患疾病等家庭生活狀況，復無前揭被告上
    訴意旨所指量刑不當指摘事由(按此段事由原判決係載於無
    刑法第59條適用餘地部分，而非量刑部分，此觀原判決第5
    頁即明)，自無於量處非法寄藏制式手槍罪之刑度時，將應
    分論併罰之恐嚇危害安全罪納入量刑因子，與前開二罪分論
    併罰之論罪理由有所矛盾之情，復無與被告持有槍枝恐嚇他
    人之犯罪事實，有重複評價之情，亦無其他刑之減輕事由，
    是原審量刑並未逾越公平正義之精神，亦無濫用裁量職權情
    事，經核並無違反罪刑相當原則與比例原則，是原審上開量
    刑並無過重之情。準此，被告上訴意旨，認原判決此部分量
    刑過重，且有前述論罪理由矛盾及重複評價之嫌，經核並無
    理由，應予駁回。
據上論斷，應依刑事訴訟法第369條第1項前段、第368條、第364
條、第299條第1項前段，刑法第305條、第51條第5款，判決如主
文。
本案經檢察官劉修言提起公訴，檢察官曾昭愷到庭執行職務。
中　　華　　民　　國　　111 　年　　5 　　月　 　5　　日
                  刑事第四庭    審判長法　官  郭玫利
                                      法　官  曾子珍
                                      法　官  陳金虎
以上正本證明與原本無異。
恐嚇危害安全罪部分，不得上訴。
非法寄藏制式手槍罪部分，如不服本判決應於收受送達後20日內
向本院提出上訴書狀，其未敘述上訴理由者，並得於提起上訴後
20日內向本院補提理由書（均須按他造當事人之人數附繕本）「
切勿逕送上級法院」。
　　　　　　　　　　　　　　　　　　　書記官  蘇文儀　　
中　　華　　民　　國　　111 　年　　5 　　月　　5 　　日
附錄本案論罪科刑法條：
槍砲彈藥刀械管制條例第7條：
未經許可，製造、販賣或運輸制式或非制式火砲、肩射武器、機
關槍、衝鋒槍、卡柄槍、自動步槍、普通步槍、馬槍、手槍或各
類砲彈、炸彈、爆裂物者，處無期徒刑或7年以上有期徒刑，併
科新臺幣3千萬元以下罰金。
未經許可，轉讓、出租或出借前項所列槍砲、彈藥者，處無期徒
刑或5年以上有期徒刑，併科新臺幣1千萬元以下罰金。
意圖供自己或他人犯罪之用，而犯前二項之罪者，處死刑或無期
徒刑；處徒刑者，併科新臺幣5千萬元以下罰金。
未經許可，持有、寄藏或意圖販賣而陳列第1項所列槍砲、彈藥
者，處5年以上有期徒刑，併科新臺幣1千萬元以下罰金。
意圖供自己或他人犯罪之用，以強盜、搶奪、竊盜或其他非法方
法，持有依法執行公務之人所持有之第1項所列槍砲、彈藥者，
得加重其刑至二分之一。
第1項至第3項之未遂犯罰之。

槍砲彈藥刀械管制條例第12條：
未經許可，製造、販賣或運輸子彈者，處1年以上7年以下有期徒
刑，併科新台幣500萬元以下罰金。
未經許可，轉讓、出租或出借子彈者，處6月以上5年以下有期徒
刑，併科新台幣300萬元以下罰金。
意圖供自己或他人犯罪之用，而犯前二項之罪者，處3年以上10
年以下有期徒刑，併科新台幣700萬元以下罰金。
未經許可，持有、寄藏或意圖販賣而陳列子彈者，處5年以下有
期徒刑，併科新台幣300萬元以下罰金。
第1項至第3項之未遂犯罰之。

中華民國刑法第305條：
以加害生命、身體、自由、名譽、財產之事恐嚇他人，致生危害
於安全者，處2年以下有期徒刑、拘役或9千元以下罰金。